臺灣高雄地方法院民事判決　　　　　　　95年度訴字第2074號
原　　　告　甲○○
訴訟代理人　林瑞成律師
被　　　告　乙○○
　　　　　　　　　　　　號
當事人間請求拆屋還地事件，本院於民國96年1 月24日言詞辯論
終結，判決如下：
  主  文
被告應將坐落高雄縣茄萣鄉○○段四０四地號土地上，如附圖所
示e-f-g-i-j-k-e 連線部分面積三五點七二平方公尺之鋼骨鐵皮
造二層樓建物，及如附圖所示紅色部分面積零點七一平方公尺之
雨遮拆除後，將土地交還予原告及其他共有人全體。
訴訟費用由被告負擔。
本判決第一項於原告以新臺幣貳拾肆萬貳仟元供擔保後得假執行
。
  事實及理由
一、本件原告主張：坐落高雄縣茄萣鄉○○段四０四地號土地（
    下稱系爭土地）為原告及訴外人歐春妙、陳麗香所共有，被
    告未經原告及其他共有人歐春妙、陳麗香之同意，即占用系
    爭土地上如附圖所示e-f-g-i-j-k-e 連線部分面積35.72 平
    方公尺蓋鋼骨鐵皮造二層樓建物（門牌號碼為高雄縣茄萣鄉
    ○○村○○路○段272 號，下稱系爭建物），及占用如附圖
    所示紅色部分面積0.71平方公尺設置雨遮（下稱系爭雨遮）
    ，被告占用系爭土地並無任何正當權源，爰依民法第767 條
    及第821 條之規定，請求被告拆除系爭建物及系爭雨遮，並
    返還土地予原告及其他共有人全體等語。聲明求為判決：如
    主文第1 項所示，並陳明願供擔保請求宣告假執行。
二、被告則以：系爭土地原係被告祖先所有，被告自小即居住在
    系爭土地上之建物內，因原建物倒塌，被告遂於民國94年7
    、8 月重新蓋系爭建物及設置系爭雨遮等語置辯。答辯聲明
    求為判決：駁回原告之訴。
三、兩造不爭執事項：(一)系爭土地係原告及訴外人歐春妙、陳麗
    香所共有，應有部分分別為376 分之55、376 分之55、188
    分之133 ，並有土地登記謄本在卷可稽。(二)系爭建物及系爭
    雨遮係被告個人所蓋，被告蓋上開系爭建物及設置系爭雨遮
    ，未經土地所有人即原告、及訴外人歐春妙、陳麗香同意。
四、兩造爭執事項：原告請求被告拆除系爭建物及系爭雨遮，並
    將土地返還予原告及其他共有人全體，有無理由？茲分述如
    下：
（一）按所有人對於無權占有或侵奪其所有物者，得請求返還之
      。對於妨害其所有權者，得請求除去之。有妨害其所有權
      之虞者，得請求防止之；次按各共有人對於第三人，得就
      共有物之全部為本於所有權之請求。但回復共有物之請求
      ，僅得為共有人全體之利益為之，民法第767 條、第821
      條分別定有明文。
（二）查，原告主張系爭土地係原告及訴外人歐春妙、陳麗香所
      共有，被告未經原告及訴外人歐春妙、陳麗香之同意，即
      占用系爭土地蓋系爭建物及設置系爭雨遮之事實，有土地
      登記謄本在卷可稽，且經本院會同高雄縣路竹地政事務所
      人員到場勘測屬實，並有勘驗筆錄及複丈成果圖在卷可稽
      ，復為被告所不爭執，自堪認原告之上開主張為真實。次
      查，被告雖辯稱：系爭土地原係被告祖先所有，被告自小
      即住在系爭土地上之建物內云云，為原告所否認，縱令屬
      實，惟系爭土地已於68年間，為原告及訴外人歐春妙因繼
      承分別登記取得應有部分376 分之55，暨共有人之一即陳
      麗香因信託於94年6 月間登記取得應有部分188 分之133
      ，而被告於94年7 、8 月間，因原建物倒塌，始重新蓋系
      爭建物及設置系爭雨遮時，既未得原告及其他共有人歐春
      妙、陳麗香之同意，復未能舉證證明其有何權利使用系爭
      土地，是其占用系爭土地蓋系爭建物及設置系爭雨遮，難
      謂有何正當權源，是原告本於民法第76 7條及第821 條之
      規定，請求被告拆除系爭建物及系爭雨遮，並將土地返還
      予原告及其他共有人全體，自屬有據，應予准許。
五、綜上所述，原告本於民法第767 條及第821 條之規定，請求
    被告拆除系爭建物及系爭雨遮，並將土地返還予原告及其他
    共有人全體，為有理由，應予准許。又原告陳明願供擔保，
    請准宣告假執行，經核並無不合，爰酌定如主文第3 項所示
    之擔保金額，予以准許。
六、據上論結，本件原告之訴為有理由，依民事訴訟法第78 條
    、第390 條第2 項，判決如主文。
中　　華　　民　　國　　96　　年　　2 　　月　　 7　　日
                      民事第三庭法　官　鄭月霞
正本係照原本作成。
如對本判決上訴，須於判決送達後20日內向本院提出上訴狀。
中　　華　　民　　國　　96　　年　　2 　　月　　7 　　日
                                書記官　余幼芳
